---
title: "Raport - śledzie oceaniczne"
author: "Wojciech Agaciński"
date: "31.01.2020"
always_allow_html: yes
output:
  md_document:
    toc: true
    toc_depth: 2
    variant: markdown_github
---

```{r, echo=FALSE, warning=FALSE, message=FALSE}
library(tidyr)
library(corrplot)
library(bazar)
library(knitr)
library(ggplot2)
library(caret)
library(dplyr)
library(mlbench)

set.seed(6)
data <- read.csv("sledzie.csv", sep=',') 
data[data=="?"] <- NA
data <- drop_na(data)
flatData <- mutate_all(data, function(x) as.numeric(as.character(x)))
colVect <- c(2:16)
flatData <- select(flatData, colVect)
```
# Cel projektu

Celem niniejszego projektu jest analiza danych o połowach śledzi oceanicznych wyławianych w Europie z ostatnich 60 lat. Analiza danych ma wskazać główne przyczyny zjawiska stopniowego karłowacenia tych śledzi na przestrzeni lat.

# Podsumowanie i wnioski

## Wnioski
Analiza danych zawarta w projekcie wykazała, że za karłowacenie śledzi na przestrzeni lat odpowiadają przede wszystkim wzrost temperatury wody oraz dostępność niektórych odmian planktonu. 

## Obserwacje

Analizowany zbiór danych posiadał pewien istotny mankament - rekordy nie posiadały szczegółowej informacji na temat daty wykonania pomiaru. Jest to o tyle problematyczne, ponieważ nie można w łatwy sposób przyporządkować danego rekordu do roku. Wprowadza to szereg utrudnień, m. in. z wyznaczeniem wykresu rozmiaru śledzia od roku, czy też w ogólności grupowane rekordów według daty.

# Wykorzystanie narzędzia

W ramach analizy danych w niniejszym projekcie zostały wykorzystane następujące pakiety:

```{r, echo=FALSE, warning=FALSE}
packages <- sessionPackages()$otherPkgs
knitr::kable(packages, col.names = NULL)

```

# Informacje na temat zbioru danych

Niniejsza sekcja poświęcona jest podstawowym informacjom odnośnie analizowanego zbioru danych.

## Podstawowe informacje
Zbiór danych przed dalszą anlizą został oczyszczony z brakujących danych - rekordy zawierające puste wartości zostały usunięte ze zbioru. Dodatkowo, przed analizą została usunięta ze zbioru kolumna porządkowa "X" w celu optymalizacji przetwarzania. Nie ma ona znaczenia w kontekście regresji czy wskazywania przyczyn zjawiska. Poniżej znajdują się informacje odnośnie oczyszczonego zbioru danych.

```{r, echo=FALSE}
print(paste("Liczba wierszy: ", nrow(flatData)))
print(paste("Liczba kolumn: ", ncol(flatData)))
```

### Nagłówki kolumn i kilka przykładowych wierszy zaprezentowane poniżej.

```{r, echo=FALSE}
headOfData <-head(flatData)
knitr::kable(headOfData)

```

### Podstawowe metryki zbioru danych.

```{r, echo=FALSE}
summaryOfData <- summary(flatData)
knitr::kable(summaryOfData)

```

## Rozkłady zmiennych
Poniżej zaprezentowane są histogramy wszystkich obecnych zmiennych w zbiorze danych.

### Długość złowionego śledzia [cm] - length
```{r, echo=FALSE, warning=FALSE}

ggplot(flatData, aes(x = length)) + geom_histogram(binwidth = .5) + geom_vline(aes(xintercept = mean(length, na.rm = T)), colour = "red", linetype ="longdash", size = .8)
```

### Dostępność planktonu [zagęszczenie Calanus finmarchicus gat. 1] - cfin1
```{r, echo=FALSE, warning=FALSE}

ggplot(flatData, aes(x = cfin1)) + geom_histogram(binwidth = .5) + geom_vline(aes(xintercept = mean(cfin1, na.rm = T)), colour = "red", linetype ="longdash", size = .8)
```

### Dostępność planktonu [zagęszczenie Calanus finmarchicus gat. 2] - cfin2
```{r, echo=FALSE, warning=FALSE}

ggplot(flatData, aes(x = cfin2)) + geom_histogram(binwidth = .5) + geom_vline(aes(xintercept = mean(cfin2, na.rm = T)), colour = "red", linetype ="longdash", size = .8)
```

### Dostępność planktonu [zagęszczenie Calanus helgolandicus gat. 1] - chel1
```{r, echo=FALSE, warning=FALSE}

ggplot(flatData, aes(x = chel1)) + geom_histogram(binwidth = .5) + geom_vline(aes(xintercept = mean(chel1, na.rm = T)), colour = "red", linetype ="longdash", size = .8)
```

### Dostępność planktonu [zagęszczenie Calanus helgolandicus gat. 2] - chel2
```{r, echo=FALSE, warning=FALSE}

ggplot(flatData, aes(x = chel2)) + geom_histogram(binwidth = .5) + geom_vline(aes(xintercept = mean(chel2, na.rm = T)), colour = "red", linetype ="longdash", size = .8)
```

### Dostępność planktonu [zagęszczenie widłonogów gat. 1] - lcop1
```{r, echo=FALSE, warning=FALSE}

ggplot(flatData, aes(x = lcop1)) + geom_histogram(binwidth = .5) + geom_vline(aes(xintercept = mean(lcop1, na.rm = T)), colour = "red", linetype ="longdash", size = .8)
```

### Dostępność planktonu [zagęszczenie widłonogów gat. 2] - lcop2
```{r, echo=FALSE, warning=FALSE}

ggplot(flatData, aes(x = lcop2)) + geom_histogram(binwidth = .5) + geom_vline(aes(xintercept = mean(lcop2, na.rm = T)), colour = "red", linetype ="longdash", size = .8)
```

### Natężenie połowów w regionie [ułamek pozostawionego narybku] - fbar
```{r, echo=FALSE, warning=FALSE}

ggplot(flatData, aes(x = fbar)) + geom_histogram(binwidth = .5) + geom_vline(aes(xintercept = mean(fbar, na.rm = T)), colour = "red", linetype ="longdash", size = .8)
```

### Roczny narybek [liczba śledzi] - recr
```{r, echo=FALSE, warning=FALSE}

ggplot(flatData, aes(x = recr)) + geom_histogram() + geom_vline(aes(xintercept = mean(recr, na.rm = T)), colour = "red", linetype ="longdash", size = .8)
```

### Łączne roczne natężenie połowów w regionie [ułamek pozostawionego narybku] - cumf
```{r, echo=FALSE, warning=FALSE}

ggplot(flatData, aes(x = cumf)) + geom_histogram(binwidth = .5) + geom_vline(aes(xintercept = mean(cumf, na.rm = T)), colour = "red", linetype ="longdash", size = .8)
```

### Łączna liczba ryb złowionych w ramach połowu [liczba śledzi] - totaln
```{r, echo=FALSE, warning=FALSE}

ggplot(flatData, aes(x = totaln)) + geom_histogram() + geom_vline(aes(xintercept = mean(totaln, na.rm = T)), colour = "red", linetype ="longdash", size = .8)
```

### Temperatura przy powierzchni wody [°C] - sst
```{r, echo=FALSE, warning=FALSE}

ggplot(flatData, aes(x = sst)) + geom_histogram(binwidth = .5) + geom_vline(aes(xintercept = mean(sst, na.rm = T)), colour = "red", linetype ="longdash", size = .8)
```

### Poziom zasolenia wody [Knudsen ppt] - sal
```{r, echo=FALSE, warning=FALSE}

ggplot(flatData, aes(x = sal)) + geom_histogram(binwidth = .5) + geom_vline(aes(xintercept = mean(sal, na.rm = T)), colour = "red", linetype ="longdash", size = .8)
```

### Miesiąc połowu [numer miesiąca] - xmonth
```{r, echo=FALSE, warning=FALSE}

ggplot(flatData, aes(x = xmonth)) + geom_histogram(binwidth = .5) + geom_vline(aes(xintercept = mean(xmonth, na.rm = T)), colour = "red", linetype ="longdash", size = .8)
```

### Oscylacja północnoatlantycka [mb] - nao
```{r, echo=FALSE, warning=FALSE}

ggplot(flatData, aes(x = nao)) + geom_histogram(binwidth = .5) + geom_vline(aes(xintercept = mean(nao, na.rm = T)), colour = "red", linetype ="longdash", size = .8)

```

# Analiza danych

## Postęp zjawiska karłowacenia śledzi
Aby potwierdzić zjawisko karłowacenia śledzi, należy sporządzić wykres zmiany długości złowionych osobników w czasie. Na wykresie dosyć wyraźnie jest zaznaczony stopniowy spadek rozmiaru śledzia. Z uwagi na chronologiczne uporządkowanie rekordów oraz brak znaczników czasowych, jako oś czasu została wykorzystana zmienna porządkowa - "X".

```{r, echo=FALSE}
ggplot(data, aes(x=X, y = length)) + geom_line()
```

## Korelacja zmiennych

Wykres korelacji zmiennych znajduje się poniżej. W celu zwiększenia czytelności, zostały ukryte powtarzające się w macierzy wartości.

```{r, echo=FALSE}
correlationData <- cor(flatData)
corrplot(correlationData, method="circle", type="upper")

```

Z powyższego wykresu korelacji można wyciągnąć kilka wniosków. Interesuje nas szczególnie korelacja z zmiennych z długością śledzi. Dodatnią korelację w pewnym stopniu wykazuje: zagęszczenie Calanus helgolandicus gat.1, zagęszczenie widłonogów gat. 1 oraz ułamek pozostawionego narybku. Jeśli chodzi o korelację ujemną, bardzo silnie skorelowana jest temperatura przy powierzchni wody oraz w niewielkim stopniu oscylacja północnoatlantycka. Wymienione powyżej zmienne warto brać pod uwagę przy analizie przyczyny karłowacenia.

# Predykcja

```{r, echo=FALSE}
inTraining <- createDataPartition( y = flatData[,1],p = .7, list = FALSE)
training <- flatData[ inTraining,]
testing  <- flatData[-inTraining,]
ctrl <- trainControl(method = "repeatedcv", number = 2, repeats = 5)
```

Aby zapewnić zadowalające wyniki analizy, zostały stworzone, wytrenowane i przetestowane trzy modele regresji dostępne w bibliotece caret, opierające się na różnych algorytmach: Linear Regression, Random Forest oraz SVM. Dodatkowy, przy podziale zbioru treningowego została wykonana metoda Fold Cross Validation w schemacie 5x2. Poniżej znajdują się efekty trenowania poszczególnych modeli.

## Linear Regression

```{r, echo=FALSE}
lmModel <- train(length ~ ., data = training, method = "lm", trControl = ctrl)
lmModel

```

## Random Forest

```{r, echo=FALSE}
rfModel <- train(length ~ ., data = training, method = "rf", trControl = ctrl, tuneGrid = data.frame(mtry = 8), importance=TRUE)
rfModel
```

## SVM

```{r, echo=FALSE}
svmModel <- train(length ~ ., data = training, method = "svmLinear", trControl = ctrl)
svmModel
```

## Porównanie efektywności modeli

Porównanie wybranych modeli pod kątem metryk R2, RMSE i MAE wskazuje, iż najlepszym z nich jest model Random Forest.

```{r, echo=FALSE}
results <- resamples(list(LM=lmModel, SVM=svmModel, RF=rfModel))
summary(results)
```

# Analiza wyników modeli

W celu poznania przyczyny karłowacenia śledzi z dostępnych danych, zostałe one oczyszczone oraz przeanalizowane za pomocą modelu regresji. Poniżej prezentuje się rezultat wytrenowania i uruchomienia najlepszego modelu (Random Forest), zawierający najbardziej znaczące cechy w kontekście przewidywania długości śledzi.

```{r, echo=FALSE}
importance<- varImp(rfModel, scale = FALSE)
plot(importance, top=10)
```

Jak widać najbardziej istotne cechy to: temperatura przy powierzchni wody, oraz w mniejszym stopnu zagęszczenie widłonogów gat. 1 i zagęszczenie Calanus helgolandicus gat. 2. O ile miesiąc połowu ma bardzo duże znaczenie w kontekście wyników regresji, to dla naszej analizy danych na przestrzeni lat nie ma on znaczenia. 

